臺灣臺中地方法院刑事判決
111年度交訴字第182號
公  訴  人  臺灣臺中地方檢察署檢察官
被      告  林婉琦


上列被告因過失致死案件，經檢察官提起公訴（111年度偵字第5
470號），被告於本院行準備程序時，對於犯罪事實為有罪之陳
述，經本院合議庭裁定由受命法官獨任適用簡式審判程序，本院
判決如下：
    主    文
乙○○犯過失致人於死罪，處有期徒刑拾月。緩刑參年。
    犯罪事實
一、乙○○於民國110年6月1日上午某時，騎車號000-0000號普通
    重型機車，沿臺中市大里區大明路由西往東方向行駛，於同
    日中午12時許，行經臺中市大里區大明路與環河路交岔路口
    ，本應注意汽車行駛時，駕駛人應注意車前狀況，並隨時採
    取必要之安全措施，而依當時天候晴、日間自然光線、柏油
    路面乾燥、無缺陷、無障礙物、視距良好等情，客觀上並無
    不能注意之情形，竟疏未注意車前有無其他用路人，適有行
    人賴○○自該交岔路口北端處左側沿該行人穿越道由北往南方
    向行走，而於鄰近交岔路口南端前某處，步行些微偏離至行
    人穿越道外左側，乙○○所騎機車左側車身猶仍不慎撞及賴○○
    ，造成行人賴○○因而倒地，經送往大里仁愛醫院急診救治並
    於臺中榮民總醫院持續治療，受有右手手肘關節斷裂、臉部
    擦傷等傷害，而於110年6月7日上午某時，在臺中榮民總醫
    院回診之際，突然昏倒，因前開交通事故，導致顏面、胸部
    及多處損害、多處骨折，而肺脂肪栓塞，右側氣胸血胸，經
    臺中榮民總醫院救治後，仍於110年6月8日晚上10時5分許不
    治死亡。林○○於肇事後，對於有偵查犯罪權限之公務員尚未
    發覺犯罪前，主動向到場處理之臺中市政府警察局霧峰分局
    霧峰交通分隊警員坦承其為肇事者，自首而接受裁判。
二、案經被害人賴○○之子丁○○委請洪嘉蔚律師訴由臺灣臺中地方
    檢察署檢察官偵查起訴。
    理  由
壹、程序部分：
    按本案被告乙○○所犯為死刑、無期徒刑、最輕本刑為3年以
    上有期徒刑之罪或高等法院管轄第一審案件以外之罪，其於
    準備程序就前揭被訴事實為有罪之陳述，經本院告知簡式審
    判程序之旨，並聽取被告與公訴人之意見後，認無不得或不
    宜改依簡式審判程序進行之情形，爰依刑事訴訟法第273條
    之1第1項規定，裁定本件進行簡式審判程序；且據同法第27
    3條之2之規定，簡式審判之證據調查亦無同法第159條第1項
    規定之適用。
貳、實體部分：
一、認定犯罪事實所根據之證據及理由：   
  ㈠上揭犯罪事實，業據被告於本院準備程序及審理時均坦承不
    諱(見本院卷第39、52頁)，核與證人丁○○於警詢及偵訊時證
    述相符【見臺灣臺中地方檢察署110年度相字第1041號相驗
    卷宗(下稱相卷)第25-28、95-97、135-137頁】，且有臺中
    市政府警察局霧峰分局處理相驗案件初步調查報告暨報驗書
    、職務報告書、臺中榮民總醫院診斷證明書(110年6月9日)
    、道路交通事故現場圖、道路交通事故調查報告表㈠㈡各1紙
    、現場照片2張、車損照片3張、臺中市政府警察局交通事故
    補充資料表1紙、路口監視器錄影畫面截圖29張、臺中市○○○
    ○○道路○○○○○○○○○○○○○○○○路○○○○○○○號查詢機車駕駛人、車
    號查詢機車車籍、報案資訊及派出所回報資訊、相驗筆錄各
    1紙、仁愛醫療財團法人病歷(含仁愛醫療財團法人急診護理
    評估表1紙、仁愛醫療財團法人大里仁愛醫院急診病歷0紙、
    仁愛醫療財團法人急診護理紀錄㈠1紙、仁愛醫療財團法人急
    診護理紀錄㈡3紙、仁愛醫療財團法人大里仁愛醫院急診系統
    醫囑單1紙、仁愛醫療財團法人大里院區檢驗/查累積報告2
    紙)1份、臺中榮民總醫院急診出院病歷摘要6紙、剖驗筆錄
    、臺灣臺中地方檢察署相驗屍體證明書(110年6月15日)各1
    紙、臺灣臺中地方檢察署檢驗報告書1份、相驗暨解剖照片2
    0張、法務部法醫研究所110年10月18日法醫理字第11000043
    250號函及檢附解剖報告書暨鑑定報告書1份、臺灣臺中地方
    檢察署相驗屍體證明書(110年10月25日)、仁愛醫療財團法
    人大里仁愛醫院診斷證明書(110年7月5日)、臺中榮民總醫
    院診斷證明書(110年7月5日)、臺中榮民總醫院預約明細、
    臺中市政府警察局道路交通初步分析研判表各1紙在卷可稽
    【見相卷第13、19、29、31、33-35、41、42-43、49、53-6
    7、69、73、75、89、91、101-119、121-131、133、139、1
    45-153、165-175、183-198、199頁、臺灣臺中地方檢察署1
    10年度他字第5563號偵查卷宗(下稱他卷)第21、23、25、29
    頁】，俱徵被告之任意性自白核與事實相符，堪以採信。
  ㈡按汽車行駛時，駕駛人應注意車前狀況及兩車並行之間隔，
    並隨時採取必要之安全措施。道路交通安全規則第94條第3
    項前段定有明文。本案被告既曾考取普通重型機車之駕駛執
    照，有公路監理電子閘門證號查詢機車駕駛人1紙在卷可稽(
    見相卷第73頁)，是其對於前開規定自屬明知，並應予遵守
    。經查，本案交通事故地點係在臺中市大里區大明路由西往
    東方向路段鄰近臺中市大里區大明路與環河路交岔路口交岔
    路口南端行人穿越道外左側，被告所騎機車係沿臺中市大里
    區大明路由西往東方向行駛，被害人賴○○則係自該交岔路口
    北端處左側沿該行人穿越道由北往南方向行走，而於鄰近交
    岔路口南端前某處，步行偏離至行人穿越道外左側等情，此
    有道路交通事故現場圖、道路交通事故調查報告表㈠各1紙、
    現場照片2張及路口監視器錄影畫面截圖29張在卷足憑(見相
    卷第31、33、41、53-67頁)；再依卷附前揭道路交通事故現
    場圖、道路交通事故調查報告表㈠、現場照片及路口監視器
    錄影畫面翻拍照片所示，可知本案交通事故發生當時天候晴
    、日間自然光線、柏油路面乾燥、無缺陷、無障礙物、視距
    良好，客觀上並無不能注意之情事。
  ㈢被告竟於案發當時騎機車進入該交岔路口後，未注意當時沿
    在該交岔路口北端左側沿該行人穿越道由北往南方向行走之
    行人賴○○，而於鄰近交岔路口南端前某處，賴○○步行偏離至
    行人穿越道外左側，被告所騎機車煞車不及，撞擊賴○○倒地
    而肇事，自有違反道路交通安全規則第94條第3項之規定，
    而有過失；又依臺中市政警察局道路交通事故初步分析研判
    結果，研判本案肇事原因係被告未注意車前狀態為可能之肇
    事原因，此有臺中市政警察局道路交通事故初步分析研判表
    1紙附卷供參(見他卷第29頁)，亦同此見解，益徵被告上揭
    駕駛行為確有過失。再被害人賴○○因上開交通事故經送往大
    里仁愛醫院急診救治並在臺中榮民總醫院持續治療，確實受
    有右手手肘關節斷裂、臉部擦傷等傷害，而於其後至臺中榮
    民總醫院回診之際，突然昏倒，因前開交通事故，導致顏面
    、胸部及多處損害、多處骨折，而肺脂肪栓塞，右側氣胸血
    胸，仍於110年6月8日晚上10時5分許不治死亡，此有法務部
    法醫研究所110年10月18日法醫理字第11000043250號函及檢
    附解剖報告書暨鑑定報告書1份、臺灣臺中地方檢察署相驗
    屍體證明書(110年10月25日)、仁愛醫療財團法人大里仁愛
    醫院診斷證明書(110年7月5日)、臺中榮民總醫院診斷證明
    書(110年7月5日)、臺中榮民總醫院診斷證明書(110年6月9
    日)各1紙附卷供參(見相卷第183-197、199頁、他卷第21、2
    3、27頁)，是被告過失行為與賴○○之死亡結果間，具有相當
    因果關係，亦可認定。
  ㈣綜上所述，被告之自白有相當證據相佐且與事實相符，本案
    事證明確，被告就本案事故應負過失責任甚明，且被告上述
    過失行為與賴○○死亡結果間有相當因果關係，被告前開犯行
    洵堪認定，應予依法論科。
二、論罪科刑：
  ㈠核被告乙○○所為，係犯刑法第276條之過失致人於死罪。
  ㈡本案事禍發生後，報案人或勤指中心轉來資料未報明肇事人
    姓名，臺中市政府警察局霧峰分局霧峰交通分隊警員陳佑雪
    依據勤指中心之轉報前往現場處理時，並不知肇事者為何人
    ，係被告在場主動向其坦承為肇事駕駛人等情，此有臺中市
    政府警察局道路交通事故肇事人自首情形紀錄表1紙附卷可
    稽(見相卷第69頁)，故在有偵查權限之警員到場處理前，警
    員既不知犯罪人為何人，仍屬未發覺之罪，而被告對於該未
    發覺之罪主動坦承其係行為人，核仍與自首成立之要件相符
    ，爰依刑法第62條前段規定減輕其刑。
  ㈢爰以行為人之責任為基礎，審酌被告疏未注意前開相關交通
    法規與用路人之安全，致令其機車撞及被害人賴○○，造成賴
    ○○受有前揭傷勢，導致顏面、胸部及多處損害、多處骨折，
    而肺脂肪栓塞，右側氣胸血胸，仍不治死亡，所為已對於被
    害人及其家屬造成難以回復之損害，應予非難，惟考量被告
    犯後坦認犯行，已見悔意，且與賴○○之繼承人達成調解，同
    意賠償新臺幣(下同)120萬元，此有本院調解程序筆錄1份在
    卷可稽(見本院卷第61-62頁)，顯見被告犯後態度良好，兼
    衡被告過去並無前科，有臺灣高等法院被告前案紀錄表1份
    在卷可稽(見本院卷第15頁)，素行良好，暨其大學畢業之智
    識程度，目前從事文書工作，須扶養2名未成年子女及家境
    小康之生活狀況，業據被告陳明在卷【詳個人戶籍資料(完
    整姓名)查詢結果內教育程度註記欄之記載，見本院卷第13
    、53頁】等一切情狀，量處如主文所示之刑，以資懲儆。
  ㈣末查，被告未曾因故意犯罪受有期徒刑以上刑之宣告，有臺
    灣高等法院被告前案紀錄表1份附卷可佐(見本院卷第15頁)
    ，本院審酌被告因一時不慎，致觸犯本件刑章，且於犯後坦
    承犯行，復與賴○○之繼承人成立調解，同意賠償120萬元，
    業如前述，本院認為被告經此偵、審程序及科刑之宣告後，
    當能知所警惕，故認前開所宣告之刑以暫不執行為適當，爰
    依刑法第74條第1項第1款之規定，併予宣告緩刑3年，以啟
    自新。
據上論斷，應依刑事訴訟法第273條之1第1項、第299條第1項前
段，刑法第276條、第62條前段、第74條第1項第1款，刑法施行
法第1條之1第1項，判決如主文。
本案經檢察官丙○○提起公訴、檢察官甲○○到庭執行職務。
中　　華　　民　　國　 111　　年　  8 　　月　　31　　日
　　　　　　　　　刑事第十五庭  法　官　湯有朋
以上正本證明與原本無異。
如不服本判決應於收受送達後20日內向本院提出上訴書狀，並應
敘述具體理由；其未敘述上訴之理由者，應於上訴期間屆滿後20
日內向本院補提理由書（均須按他造當事人之人數附繕本）「切
勿逕送上級法院」。
告訴人或被害人如不服判決，應備理由具狀向檢察官請求上訴，
上訴期間之計算，以檢察官收受判決正本之日起算。
　　　　                        書記官  黃美雲
中　　華　　民　　國　　111 　年　　8 　　月　　31　　日
附錄本案論罪科刑法條：
中華民國刑法第276條
因過失致人於死者，處5年以下有期徒刑、拘役或50萬元以下罰
金。